【裁判字號】    97,台上,1080
【裁判日期】    970313
【裁判案由】    常業重利等罪
【裁判全文】
最高法院刑事判決            九十七年度台上字第一０八０號
上  訴  人  甲○○
            乙○○
上列上訴人等因常業重利等罪案件，不服台灣高等法院花蓮分院
中華民國九十六年十二月二十七日第二審判決（九十六年度上訴
字第一三八號，起訴案號：台灣台東地方法院檢察署九十五年度
偵緝字第九、一○號），提起上訴，本院判決如下：
    主  文
上訴駁回。
    理  由
一常業重利及私行拘禁罪部分：
按刑事訴訟法第三百七十七條規定，上訴於第三審法院，非以判
決違背法令為理由，不得為之。是提起第三審上訴，應以原判決
違背法令為理由，係屬法定要件。如果上訴理由書狀並未依據卷
內訴訟資料，具體指摘原判決不適用何種法則或如何適用不當，
或所指摘原判決違法情事，顯與法律規定得為第三審上訴理由之
違法情形，不相適合時，均應認其上訴為違背法律上之程式，予
以駁回。本件原判決撤銷第一審不當之判決，改判論處上訴人甲
○○共同犯常業重利罪，又共同連續犯私行拘禁罪刑；乙○○共
同犯常業重利罪累犯，又共同犯私行拘禁累犯罪刑，已詳敘所憑
之證據及認定之理由，並對上訴人等所辯各節，如何不足採信，
均已依據卷內資料予以指駁及說明，從形式上觀察，並無任何違
背法令之處。而刑法上所謂常業犯，指反覆以同種類行為為目的
之社會活動之職業性犯罪而言。原判決已經詳述上訴人等有重利
剝削並以之為常業之意思，並有表現於外部之事實，經比較新舊
法結果，論以較有利於上訴人等之修正前刑法第三百四十五條常
業重利罪責，經核並無不合。上訴意旨，對於原判決究竟如何違
背法令，並未依據卷內資料為具體指摘，徒執陳詞，稱其等並未
以放高利貸為生，應非常業犯，另就私行拘禁罪部分，則就原判
決已詳為論斷及說明之事項，再為否認犯罪之事實之爭辯，並對
原審採證認事之職權行使，任意指摘，難謂已符合首揭法定上訴
要件，其等上訴違背法律上之程式，均應予駁回。
二恐嚇危害安全部分：
按刑事訴訟法第三百七十六條所列各罪之案件，經第二審判決者
，不得上訴於第三審法院，法有明文。本件上訴人乙○○另因恐
嚇危害安全案件，經原審依刑法第三百零五條論處罪刑，核屬刑
事訴訟法第三百七十六條第一款之案件。依首開說明，既經第二
審判決，自不得上訴於第三審法院，上訴人猶復提起上訴，顯為
法所不許，應併予駁回。
據上論結，應依刑事訴訟法第三百九十五條前段，判決如主文。
中    華    民    國  九十七  年    三    月   十三   日
                      最高法院刑事第二庭
                          審判長法官  謝  家  鶴
                                法官  陳  世  淙
                                法官  洪  佳  濱
                                法官  黃  一  鑫
                                法官  林  俊  益
      本件正本證明與原本無異
                                      書  記  官
中    華    民    國  九十七  年    三    月  二十一  日
                                                      Ｑ


司法院資訊處製作；財團法人民間司法改革基金會備份。
